臺灣高等法院刑事裁定
110年度抗字第972號
抗  告  人  
即  受刑人  王書亞



上列抗告人因聲請定其應執行刑案件，不服臺灣臺北地方法院中
華民國110年5月17日裁定（110年度聲字第943號），提起抗告，
本院裁定如下： 
    主  文
抗告駁回。
    理  由
一、原裁定意旨略以：抗告人即受刑人甲○○因犯對未成年人性交
    等罪，先後經判決確定如附表所示。茲檢察官依受刑人之請
    求聲請定其應執行之刑，經核尚無不合，自應予准許。爰依
    刑事訴訟法第477條第1項，刑法第50條第2項、第53條、第5
    1條第5款，裁定應執行有期徒刑二年九月等語。
二、抗告意旨略以：數罪併罰有二裁判以上定應執行之刑之案件
    ，法院所為刑之酌定，固屬於自由裁量事項，然仍應受限制
    加重原則之限制，並應兼衡罪責相當、特別預防之刑罰目的
    ，具體審酌整體犯罪過程之各罪彼此間之關聯性等。然原裁
    定未說明裁量理由，有理由不備之違誤，且僅寬減二月，顯
    不合比例原則，請撤銷原裁定，另予合理公平之裁定云云。
三、經查：
  ㈠按數罪併罰，分別宣告多數有期徒刑者，於各刑中之最長期
    以上，各刑合併之刑期以下，定其刑期，但不得逾三十年，
    刑法第51條第5款定有明文。乃因刑罰之科處，應以行為人
    之責任為基礎，考量人之生命有限，刑罰對被告造成之痛苦
    程度，係以刑度增加而生加乘效果，而非等比方式增加，如
    以實質累加方式執行，刑責恐將偏重過苛，不符現代刑事政
    策及刑罰之社會功能，故透過定應執行刑程序，採限制加重
    原則，授權法官綜合斟酌被告犯罪行為之不法與罪責程度、
    各罪彼此間之關聯性（例如數罪犯罪時間、空間、各行為所
    侵害法益之專屬性或同一性、數罪對法益侵害之加重效應等
    ）、數罪所反應被告人格特性與傾向、對被告施以矯正之必
    要性等，妥適裁量最終具體應實現之刑罰，以符罪責相當之
    要求。因此，法院於酌定執行刑時，應體察法律恤刑之目的
    ，為妥適之裁量，俾符合實質平等原則，否則有悖於公平正
    義，即有裁量權行使不當之違失。又數罪併罰之定應執行之
    刑，係出於刑罰經濟與責罰相當之考量，並非予以犯罪行為
    人或受刑人不當之利益，為一種特別的量刑過程，相較於刑
    法第57條所定科刑時應審酌之事項係對一般犯罪行為之裁量
    ，定應執行刑之宣告，乃對犯罪行為人本身及所犯各罪之總
    檢視，除應考量行為人所犯數罪反應出之人格特性，並應權
    衡審酌行為人之責任與整體刑法目的及相關刑事政策，在量
    刑權之法律拘束性原則下，依刑法第51條第5款之規定，採
    限制加重原則，以宣告各刑中之最長期為下限，各刑合併之
    刑期為上限，但最長不得逾三十年，資為量刑自由裁量權之
    外部界限，並應受法秩序理念規範之比例原則、平等原則、
    責罰相當原則、重複評價禁止原則等自由裁量權之內部抽象
    價值要求界限之支配，使以輕重得宜，罰當其責，俾符合法
    律授與裁量權之目的，以區別數罪併罰與單純數罪之不同，
    兼顧刑罰衡平原則（最高法院100年度台上字第21號、105年
    度台抗字第715號裁判要旨參照）。末按執行刑之量定，係
    事實審法院自由裁量之職權，倘其所酌定之執行刑，並未違
    背刑法第51條各款或刑事訴訟法第370條第3項等所定之方法
    或範圍（即法律之外部性界限），亦無明顯違背公平、比例
    原則或整體法律秩序之理念及法律規範之目的（即法律之內
    部性界限）者，即不得任意指為違法或不當（最高法院108
    年度台抗字第89號裁判要旨參照）。
  ㈡抗告人所犯如原裁定附表（按原裁定業就附表編號1、2、4備
    註欄，更正為「編號2、4案件應執行有期徒刑一年二月」）
    所示各罪，先後經臺灣新北地方法院、臺灣臺北地方法院判
    決確定在案，此有各該判決、被告全國前案紀錄表在卷可稽
    ，嗣經抗告人請求檢察官聲請定其應執行之刑，原審法院經
    審核卷證結果，認其聲請為正當，依刑事訴訟法第477條第1
    項，刑法第50條第2項、第53條、第51條第5款等規定，裁定
    其應執行刑為有期徒刑二年九月。其所定應執行刑分別係各
    宣告刑中刑期最長之有期徒刑一年二月以上，各刑合併之有
    期徒刑三年三月（其中原裁定附表編號2、4定其應執行刑有
    期徒刑一年二月，獲減有期徒刑三月之利益）以下之範圍內
    ，經核並未逾越刑法第51條第5款之界限，且符合量刑裁量
    之外部性界限及內部性界限，亦無明顯過重而違背比例原則
    或公平正義之情形，核無違誤。抗告意旨以原審僅寬減有期
    徒刑二月，指摘原裁定量刑過重云云。惟對比前定宣告刑及
    應執行刑之總和即有期徒刑三年三月，原審定其應執行有期
    徒刑二年九月，係予有期徒刑六月之寬減，則抗告意旨此部
    分之指摘，顯非實情。又本院審酌抗告人明知被害人等均屬
    年幼，竟未能克制自身情慾，而對性自主能力及判斷能力未
    臻成熟之被害人等為性交、猥褻行為，更拍攝過程之數位影
    像，所侵害之法益具有不可替代性、不可回復性，責任非難
    重複程度甚低，抗告人欠缺保護少年免於性剝削之意識，所
    犯6罪之嚴重性等，原審已審酌抗告人違法情節及刑法量刑
    公平正義理念等情，況對比前定宣告刑及應執行刑之總和，
    亦有所減輕，抗告意旨指摘原裁定未顧及比例原則，空言質
    疑原審量刑過重，亦非可採。是抗告意旨係就原審定應執行
    刑裁量權之適法行使，徒憑己意而為指摘，核其抗告為無理
    由，應予駁回。
據上論斷，依刑事訴訟法第412條，裁定如主文。
中　　華　　民　　國　　110 　年　　6 　　月　　30　　日
　　　　　　　　　刑事第八庭  審判長法　官 陳世宗
  　　　　　　　　　　　　　　　　  法　官 呂寧莉
　　　　　　　　　　　　　　　　　  法　官 周明鴻
以上正本證明與原本無異。
如不服本裁定，應於收受送達後五日內向本院提出抗告狀。
                                    書記官 謝雪紅
中　　華　　民　　國　　110 　年　　6 　　月　　30　　日